【裁判字號】    98,交聲,429
【裁判日期】    980602
【裁判案由】    違反道路交通管理處罰條例聲明異議
【裁判全文】
臺灣臺北地方法院交通事件裁定         98年度交聲字第429號
原處分機關  交通部公路總局臺北區監理所板橋監理站
受處分人    乙○○
上列異議人即受處分人因違反道路交通管理處罰條例事件，對於
交通部公路總局臺北區監理所板橋監理站於中華民國98年1 月21
日所為之處分（原處分案號：板監裁字裁41-T00000000號）聲明
異議，本院裁定如下：
    主      文
異議駁回。
    理      由
一、異議意旨略以：異議人即受處分人乙○○質疑員警無法證明
    手持雷達測速器所測得之測速數據係異議人之車速；又當時
    異議人右側之機車專用道上有其他機車並行，異議人之車輛
    後方亦有兩部機車及1 輛自小客車尾隨在後，故質疑員警所
    出示之測速數據是否為其他車輛之車速，因認舉發有誤，爰
    聲明撤銷原處分等語。
二、按汽車駕駛人，行車速度超過規定之最高時速者，處新臺幣
    （下同）1,200 元以上2,400 元以下罰鍰，並記違規點數1
    點，道路交通管理處罰條例第40條、第63條第1 項第1 款分
    別定有明文。又汽缸總排氣量550 立方公分以上之大型重型
    機器腳踏車違反本條例規定之處罰，除基準表另有規定外，
    應比照小型車之裁罰基準辦理，違反道路交通管理事件統一
    裁罰基準及處理細則第2 條第2 項亦有明文。次按行為人有
    本條例之情形者，應填製舉發違反道路交通管理事件通知單
    （以下簡稱通知單），並於被通知人欄予以勾記，當場舉發
    者，其通知聯應填記駕駛人或行為人姓名、性別、出生年月
    日、地址、身分證統一編號及車主姓名、地址、車牌號碼、
    車輛種類。被查獲之駕駛人或行為人為受處分人時，應於填
    記通知單後將通知聯交付該駕駛人或行為人簽名或蓋章收受
    之；拒絕簽章者，仍應將通知聯交付該駕駛人或行為人收受
    ，並記明其事由及交付之時間；拒絕收受者，應告知其應到
    案時間及處所，並記明事由與告知事項，視為已收受，違反
    道路交通管理事件統一裁罰基準及處理細則第11條第1 項第
    1 款亦有明定。依上開規定，駕駛人有違反道路交通管理處
    罰條例之違規行為，經員警當場攔停製單舉發時，員警應於
    填記通知單後，將通知聯交付該駕駛人簽名或蓋章收受之。
    如駕駛人拒絕簽收時，員警如已告知其應到案時間及處所，
    並於通知單上記明事由與告知事項，依法視為駕駛人已收受
    該通知單，而合法完成舉發。
三、本件異議人於民國97年12月20日9 時45分許，駕駛車號EK-0
    6 號大型重型機車，行經台11線141.2 公里處時，因「於限
    速60公里處行駛85公里，超速25公里」之違規，而遭舉發單
    位臺東縣警察局成功分局都蘭派出所員警以雷達測速儀器採
    證，並以異議人違反道路交通管理處罰條例第40條規定製單
    舉發，嗣異議人於舉發通知單上所載應到案日期前向原處分
    機關即交通部公路總局臺北區監理所板橋監理站提出申訴，
    經原處分機關函請原舉發單位調查結果，仍認異議人之上開
    違規行為確實無誤，原處分機關遂依違反道路交通管理處罰
    條例第40條、第63條第1 項第1 款規定，裁處異議人罰鍰1,
    800 元，並記違規點數1 點，異議人收受該裁決書，並於法
    定期間內聲明異議等情，有臺東縣警察局舉發違反道路交通
    管理事件通知單（東警交字第T00000000 號）、交通部公路
    總局臺北區監理所板橋監理站違反道路交通管理事件裁決書
    （板監裁字裁41-T00000000號）及送達證書在卷可稽。
四、異議人雖否認其有超速駕車之違規行為，然查：
（一）異議人確有於前揭時間駕駛前開重型機車，於行經台11線
      141.2 公里處時，行車速度高達85公里，超過規定之最高
      速限20公里以上未滿40公里，而為警攔停舉發違規之事實
      ，業據證人即舉發員警甲○○於本院訊問時具結證稱：「
      當天早上我們在路檢點前端120 公尺左右，有設立壹個告
      示牌，表示前有測速，剛好在那個路段發現異議人所騎乘
      之機車從右側超一部自小客車，所以我們用測速槍測速他
      時速為85公里，所以我們將他攔停舉發，當時他右線超車
      部分我們只有勸導」、「（問：舉發後異議人有何表示？
      ）我當時表示最高限速是60，我告訴他他違規，異議人拒
      簽，表示對於測速器有意見，所以我開單後將他的疑問註
      記在罰單上」、「（問：當時他旁邊有無其他機車？）他
      後面有壹台重機車，但是我們測速是測速到85，而我們測
      速後並沒有其他數字跳動，所以我們就認定是85」、「（
      問：為何沒有認定是別台車？）因為當時看到異議人是超
      車，他的車速是最快，所以我們認定是他」、「（問：他
      只有超過壹台車？）異議人只有超過自小客車，而我看到
      時另外壹台重型機車並沒有超過自小客車」、「（問：你
      攔下來後，另外壹台重機有無停下？）我們是用指揮旗把
      異議人攔下，後面那台重機車也騎過去約50幾公尺後停下
      ，我問異議人異議人表示他們是一起的」、「我們告示牌
      設在我站的前方約150 公尺左右，我看他就是從那裡開始
      超車，我們發現他有超車後，就開始測他的速度，才發現
      是85，測到後我們就把異議人攔停，當時後面有汽車、機
      車才又同時經過」等語在卷。
（二）又證人甲○○所使用之雷達測速儀，甫於97年10月23日經
      經濟部標準檢驗局檢定合格，領有檢定合格證書，其有效
      期限至98年10月31日，亦有經濟部標準檢驗局雷達測速儀
      檢定合格證書附卷可憑，足認該雷達測速儀所測得之車速
      數據，應屬可信。
（二）本院衡諸證人甲○○係依法執行公務之人員，與異議人素
      昧平生，本無任意捏造異議人違規事實舉發之理，亦無甘
      冒觸犯偽證罪之風險及良心上之譴責而設詞誣攀異議人。
      又證人甲○○對其舉發異議人過程及判斷依據，業經證人
      甲○○詳述如上，並提出雷達測速儀檢定合格證書，足見
      證人甲○○當時使用雷達測速儀所測得異議人之車輛時速
      確為85公里無訛。異議人空言否認證人甲○○之正確性，
      並未出確實證據以供調查，亦無任何證據足資證明執勤員
      警有捏造事實或錯誤取締之情事，其之辯詞自不可採。
五、綜上，異議人確有於前揭時、地，駕駛前揭違規車輛超過規
    定之最高時速20公里以上未滿40公里之違規行為，原處分機
    關依道路交通管理處罰條例第40條、第63條第1 項第1 款及
    違反道路交通管理事件統一裁罰基準表規定，裁處異議人罰
    鍰1,800 元，並記違規點數1 點，核無違誤，本件異議為無
    理由，應予駁回。
六、據上論斷，應依道路交通案件處理辦法第19條，裁定如主文
    。
中    華    民    國    98    年    6     月    2     日
                  交通法庭  法  官  林勇如
上正本證明與原本無異。
如不服本裁定，應於裁定送達後5 日內向本院提出抗告狀。
                            書記官  葉潔如
中    華    民    國    98    年    6     月    2     日


司法院資訊處製作；財團法人民間司法改革基金會備份。
